最　高　行　政　法　院　判　決　　　　　　　　　九十一年度判字第二三四八號
　　上　訴　人　璦歐實業股份有限公司
　　代　表　人　甲○○
　　被 上訴 人　財政部臺北市國稅局
　　代　表　人　乙○○
右當事人間因營利事業所得稅事件，上訴人對於中華民國九十年十月四日臺北高等行
政法院八十九年度訴字第二一○二號判決，提起上訴，本院判決如左：
　　主  文
上訴駁回。
上訴審訴訟費用由上訴人負擔。
　　理  由
壹、本件上訴人主張：一、原審判決有不適用法規或適用法規不當，及判決不備理由
    之違法。按「實質課稅及租稅負擔公平原則，均為稅制基本指導原則之一。租稅
    法所重視者，應為足以表徵納稅能力之經濟事實，而非其外觀之法律行為，故在
    解釋適用稅法時，所應根據者為經濟事實，不僅止於形式上之公平，應就實質上
    經濟利益之享受者予以課稅，始符實質課稅及公平課稅之原則」有最高行政法院
    八十五年度判字第三四○號判決意旨可參，而本件原審判決理由認定：「在核定
    同一營利事業乏課稅所得額時，現行稅法上雖然未將真正推計與不真正推計予以
    明確區分，且容許將該營利事業之營業活動從時間上或項目上進行分割，並針對
    每一單位之營業活動各自計算各該單位之課稅所得，再將其加總計算該營利事業
    之課稅所得總額（因此每一獨立之單位在推計課稅時，也可以依其營業性質，分
    別採取不同的推計行業別基礎）但是：在不真正推計之情形，依推計範圍劃分，
    推計方法可分為二種；一種為「淨利推計法」，一種則為「毛利推計法」，1.所
    謂之「淨利推計法」，乃是依營業收入來推計營業成本與營業費用及營業淨利。
    2.所謂之「毛利推計法」，乃是僅依營業收入來推計營業成本，但營業費用仍核
    實計算，再將推定之營業成本及核實計算之營業費用加總，以營業收入減其總額
    ，算得營業淨利。」然其並未真正斟酌上訴人真正之營業成本及佣金支出之部分
    究否確有支出，即擅自以推計之方法否准上訴人之主張，顯有行政訴訟法第二百
    四十三條第一項、第二項第六款判決不適用法規或適用法規不當及判決不備理由
    之違法，為此請求廢棄原判決、再訴願決定、訴願決定、復查決定以及原處分等
    語。
貳、被上訴人則以：一、按「對於高等行政法院判決之上訴，非以其違背法令為理由
    ，不得為之。」及「判決不適用法規或適用不當者，為違背法令。」分別為行政
    訴訟法第二百四十二條及第二百四十三條第一項所明定。又「對原判決所持法律
    上之見解有所爭執申辯，尚難謂為適用法規顯有錯誤。」及「行政訴訟法第二十
    四條規定，有民事訴訟法第四百九十六條所列各款情形之一者，當事人對本院判
    決，固得提起再審之訴，惟民事訴訟法第四百九十六條第一項第一款所謂『適用
    法規顯有錯誤』係指原判決所適用之法規與該案應適用之現行法規相違背，或與
    解釋判例有所牴觸者而言，至於法律上見解之歧異，再審原告對之縱有爭執，要
    難認為適用法規錯誤，而據為再審之理由。」最高行政法院分別著有六十一年裁
    字第一五三號及六十二年判字第六一○號判例可資參照。二、上訴人辦理八十五
    年度營利事業所得稅結算申報時，自行主張：1.其營業成本勾稽不易，放棄核實
    申報，而改按其他塑膠製品（行業代號：二五○九─一一）同業利潤標準之毛利
    率計算其營業成本。2.但依上開標準核定後，其營業成本為新台幣（下同）七八
    、九八二、五八四元，反而高於其帳載之營業成本七七、一九二、八四九元，因
    此以帳載之數額申報營業成本七七、一九二、八四九元。被上訴人以上訴人係以
    製造電子連接器為業，乃改按「其他電子零件及組件業」（代號：三一七九─九
    九）毛利率百分之二十四，核定營業成本為七五、九八三、二四五元。上訴人不
    服，主張營業成本部分，上訴人係委託其他廠商加工成產品出售，請按「電子材
    料、設備買賣業」同業利潤標準核定營業成本。惟查上訴人原申報營業成本中雖
    列報委外加工費一、○二七、八一七元，但仍列報直接人工達三、一四一、一○
    四元，且財產目錄亦有機器設備。因此被上訴人乃拒絕改變推計成本時，所適用
    之行業別（即拒絕將行業別從原來之「其他電子零件及組件業」（代號：三一七
    九─九九號），改為「電子材料、設備買賣業」代號為五二四二─一一號）又上
    訴人購買原料再委外加工，作成製成品再行出售，其與單純買入貨品，在不改變
    貨物型態之情況下，再轉手賣出之純粹買賣行業，也不儘相同，上訴人主張其八
    十五年度之營業活動應定性為買賣業，核不足採。為此請求駁回上訴人之上訴等
    語，資為抗辯。
參、原審斟酌全辯論意旨及調查證據之結果，以：被上訴人已從上訴人之公司登記型
    態，資產負債表及損益表以及仍有機器、人工等項目之外觀事實，認定原告八十
    五年度所實際之營業活動仍屬製造業，且上訴人亦自承其因為工廠、員工仍然存
    在，所以無法直接證明其在八十五年間實際營業活動已從製造業改變為買賣業，
    實際上也被動接受將全部營業收入中扣除三九、三○四、七七三元以外之部分，
    依製造業來「推計」其營業成本。此時上訴人能否再就其中之一部分金額改要求
    依買賣業做為認定其成本支出之基礎，即使許可，亦應由其負舉證責任。上訴人
    所主張應分離推計按買賣業計算成本之外銷收入，依上訴人自己之主張，此等收
    入原來根本不應列入營業收入中（原本是出口至越南加工或轉出口之原料，但因
    為要辦理出口通關手續，所以被迫列在營業收入內，但實質上其非營業收入），
    而且是其生產過程中之原料。如果上訴人所言屬實，則此等掛名為收入者，既非
    收入，而且是完成銷售製成品營業活動之產品製造過程而已，根本即無以買賣業
    來推計之合理性存在。上訴人此部分主張實不足作為推計之法律上正當理由。在
    被上訴人就其實際營業活動性質，進行推計之行業別歸類時，其既然自承無法證
    明自己屬買賣業，而被動接受被上訴人將其歸入製造業來認定其成本之結果，此
    時其即無任何正當理由再行要求將此部分金額進行分割，而獨立認定推計行業別
    （因為無法符合分割之條件）。購買原料再委外加工，作成製成品再行出售，其
    與單純買入貨品，在不改變貨物型態之情況下，再轉手賣出之純粹買賣行業，也
    不儘相同，上訴人主張其八十五年度之營業活動應定性為買賣業，在事實判斷上
    ，亦非毫無疑義。本件原處分針對計算上訴人八十五年度課稅所得時，所為之成
    本認定，並無不當之處，判決駁回上訴人在原審之訴。
肆、本院查：（一）、本件上訴人辦理八十五年度營利事業所得稅結算申報時，自行
    主張：其營業成本勾稽不易，放棄核實申報，而改按其他塑膠製品同業利潤標準
    之毛利率計算其營業成本。但依該標準核定後，其營業成本為七八、九八二、五
    八四元，反而高於其帳載之營業成本七七、一九二、八四九元，因此以帳載之數
    額申報營業成本。被上訴人則以上訴人係以製造電子連接器為業，乃改按「其他
    電子零件及組件業」毛利率百分之二十四，核定營業成本為七五、九八三、二四
    五元，核無違誤。（二）、購買原料再委外加工，作成製成品再行出售，與單純
    買入貨品，在不改變貨物型態之情況下，再轉手賣出之純粹買賣行業，兩者不容
    混淆。上訴人主張其八十五年度之營業活動應定性為買賣業，營業成本部分，上
    訴人係委託其他廠商加工成產品出售，請按「電子材料、設備買賣業」同業利潤
    標準核定營業成本等語，尚不足採。又佣金支出部分，上訴人於申請復查時，主
    張其係將線材及接頭出口至越南委託廠商代工，再運回國內銷售，因會計人員不
    暸解交易過程，誤將支付越南廠商之代工費用申報為外銷佣金等語，惟其八十五
    年度營利事業所得稅結算申報查核簽證補充說明，並提出佣金支出之合約書、訂
    單、L/C、佣金計算明細表、八十五年度匯出外銷佣金支出明細表等影本為證；
    事後再改主張此佣金支出係代工費用之誤等語，前後主張不一。是原判決依製造
    業推計營業成本其所適用之法規與該案應適用之現行法規並無違背，與解釋判例
    ，亦無牴觸，並無所謂原判決有違背法令之情形；又證據之取捨與當事人所希冀
    者不同，致其事實之認定亦異於該當事人之主張者，不得謂為原判決有違背法令
    之情形。（三）、上訴人對於業經原判決詳予論述不採之事由再予爭執，核屬法
    律上見解之歧異，要難謂為原判決有違背法令之情形。本件上訴論旨，仍執前詞
    ，指摘原判決違誤，求予廢棄，難認有理由，應予駁回。
據上論結，本件上訴為無理由，爰依行政訴訟法第二百五十五條第一項、第九十八條
第三項前段，判決如主文。
中　　華　　民　　國　　九十一　　　年　　　十二　　　月　　　二十六　　日
                    最 高 行 政 法 院  第 三 庭
                                審 判 長 法  官　　　葉　振　權
                                         法  官      林　家　惠
                                         法  官　　　吳　錦　龍
                                         法  官　　　劉　鑫　楨
                                         法  官　　　吳　明　鴻
右  正  本  證  明  與  原  本  無  異
　　　　　　　　　　　　　　　　　　　　 法院書記官　陳  盛  信
中　　華　　民　　國　　九十一　　　年　　　十二　　　月　　二十七　　　日
